【裁判字號】    88,交上訴,129
【裁判日期】    890113
【裁判案由】    過失致死
【裁判全文】
臺灣高等法院刑事判決                  八十八年度交上訴字第一二九號
    上  訴  人
    即  被  告  乙○○
右上訴人因業務過失致死案件，不服台灣台北地方法院八十八年度交訴字第四號，中
華民國八十八年十一月八日第一審判決（起訴案號：台灣台北地方法院檢察署八十七
年偵字第二一四九八號）提起上訴，本院判決如左：
    主      文
原判決撤銷。
乙○○從事業務之人，因業務上過失致人於死，處有期徒刑壹年。
    事      實
一、乙○○係「鴻庋視訊公司」（下稱鴻庋公司）雇用之視訊工程人員，平日駕駛公
    司提供之車輛從事網路佈纜工程，為從事業務之人。其於八十七年十月十三日中
    午十二時十分許，駕駛由鴻庋公司向他人暫借而來供乙○○公務使用之車牌ＲＺ
    －三四六五號自用小客車，沿台北市○○路○段八巷由南往北方向行駛，視導沿
    線網路佈纜工程，途經八德路三段八巷與同路段十二巷五十二弄無號誌交岔路口
    ，欲左轉十二巷五十二弄行駛時，已見行人陳張阿寬正由北往南沿同路段八巷右
    轉十二巷五十二弄行走，乙○○本應注意減速慢行作隨時停車之準備，且應注意
    車前狀況並隨時採取必要之安全措施，依當時情形又無任何不能注意之情事，其
    竟疏未注意僅按鳴喇叭即貿然左轉行駛，以致煞車不及碰撞行人陳張阿寬倒地。
    陳張阿寬雖經送醫急救，仍因外傷性顱內出血，延至同年十月十七日晚七時三十
    五分許不治死亡。乙○○肇事後，向到場處理事故員警自首犯行而接受裁判。
二、案經台北市政府警察局松山分局移送台灣台北地方法院檢察署檢察官偵查起訴。
    理      由
一、訊據被告乙○○對右揭其駕駛該輛車號ＲＺ－三四六五號自用小客車於前揭時地
    碰撞陳張阿寬倒地之事坦承不諱，惟辯稱：「我係有線電視公司內勤人員，案發
    當日適巧駕車外出視導視訊網路工程，駕車並非其日常業務。且我已與被害人家
    屬達成和解，已賠償新台幣（下同）四十萬元。」云云，然查右揭事實，已有道
    路交通事故調查報告表及現場照片等在卷可資佐證，而肇事路段雖然可供雙向行
    車，但道路兩側均停滿車輛且無人行道，行人只得在車道上行走。被告乙○○既
    自承領有駕駛執照，其對於道路交通安全規則第九十三條第一項第四款行經無號
    誌交岔路口應減速慢行作隨時停車之準備，及第九十四條第三項汽車行駛時，駕
    駛人應注意車前狀況並隨時採取必要之安全措施等規定，均應知之甚稔，既查無
    證據證明被告乙○○於肇事當時有何不能注意情事，其應注意且能注意竟疏未注
    意以致肇事，其對於本件交通事故之發生自有過失無疑。台北市車輛行車事故鑑
    定委員會亦認本件交通事故係被告發現被害人陳張阿寬時閃避不當為事故發生原
    因，被害人陳張阿寬未發現違規情形，有該委員會八十八年三月二十四日北鑑審
    字第八八六００四六五００號函附鑑定意見書在卷可稽。被害人陳張阿寬因本件
    交通事故以致因外傷性顱內出血死亡，亦經台灣台北地方法院檢察署檢察官督同
    法醫師相驗明確，有相驗屍體證明書、驗斷書及勘驗筆錄等件在卷可憑。故被害
    人陳張阿寬之死亡與被告乙○○之過失行為間有相當因果關係。而被告於原審審
    理中已坦承：該輛車號ＲＺ－三四六五號自用小客車係鴻庋公司向其他公司暫借
    使用，其平常即駕駛這輛車查看網路設計，其因公才會開這輛車等語（原審卷第
    五九頁），顯見被告乙○○於肇事時正在執行業務中，為從事業務之人無疑，所
    辯其非為從事業務之人云云，係屬畏罪卸責之詞，不足採信。另被告辯稱已與被
    害人家屬和解賠償四十萬元之事，雖據告訴人甲○○到庭陳述明確，並有和解契
    約書影本一份附卷可稽，惟此為量刑參酌之事由，並不影響其罪刑之成立。是本
    件事證明確，被告犯行堪予認定，應予依法論科。
二、核被告乙○○所為，係犯刑法第二百七十六條第二項業務過失致死罪。其於肇事
    後，在其犯行未為任何有偵查犯罪職權之公務員知悉前，向至現場處理事故員警
    自首，坦承其為肇事人，有台北市政府警察局交通警察大隊八十八年一月十四日
    北市警交大四字第八八六０三四二三００號函附報案自首調查報告表壹紙在卷可
    稽，其對於未發覺之罪自首而受裁判，已合於刑法第六十二條前段所定之要件，
    應減輕其刑。原審予以依法論科，固非無見，惟查被告已於本院審理中坦承犯行
    ，且與被害人家屬達成民事上和解，賠償損害四十萬元，已如上述，原審未及審
    酌此情而於量刑時，認其「未和解賠償損害及犯罪後態度惡劣飾詞狡辯」云云，
    其量刑自有未洽，上訴人上訴以其非業務過失致死云云，雖無足採，惟原判決有
    上述可議之處，自應由本院將原判決撤銷改判。爰審酌被告品行、犯罪之動機、
    過失程度、造成被害人陳張阿寬死亡、已與被害人家屬達成民事上和解賠償損害
    四十萬元，及告訴人甲○○於本院審理中陳稱：被害人平日身體健康，出門被撞
    死，希望法律能有一個交代，顯見其無寬恕被告之意等一切情狀，量處如主文第
    二項所示之刑，以示懲儆。
據上論斷，應依刑事訴訟法第三百六十九條第一項前段、第三百六十四條、第二百九
十九條第一項前段，刑法第二百七十六條第二項，第六十二條前段，罰金罰鍰提高標
準條例第一條前段，判決如主文。
本案經檢察官鄭龍照到庭執行職務。
中      華      民      國    八十九    年      一      月     十三     日
                              臺灣高等法院刑事第十庭
                                  審判長法  官  楊  貴  志
                                        法  官  江  國  華
                                        法  官  溫  耀  源
右正本證明與原本無異。
如不服本判決應於收受送達後十日內向本院提出上訴書狀，其未敘述上訴之理由者並
得於提起上訴後十日內向本院補提理由書（均須按他造當事人之人數附繕本）。
                                        書記官  陳  明  琴
中      華      民      國    八十九    年      一月     十七     日
附錄：本判決論罪科刑法條全文
刑法第二百七十六條
因過失致人於死者，處二年以下有期徒刑、拘役或二千元以下罰金。
從事業務之人，因業務上之過失犯前項之罪者，處五年以下有期徒刑或拘役，得併科
三千元以下罰金。


司法院資訊處製作；財團法人民間司法改革基金會備份。
